臺灣士林地方法院民事判決
                                      109年度訴字第864號
原      告  張虹煌  
訴訟代理人  陳玉庭律師
被      告  陳金蟬  
訴訟代理人  黃帥升律師
            張子柔律師
被      告  台灣房屋內科江南特許加盟店育宗不動產經紀股份
            有限公司  
法定代理人  沈明朝  
訴訟代理人  沈曉玫律師
上列當事人間請求返還買賣價金等事件，本院於民國111年5月31
日言詞辯論終結，判決如下：
    主      文
原告之訴及假執行之聲請均駁回。
訴訟費用由原告負擔。
    事實及理由
壹、程序事項
　　按訴狀送達後，原告不得將原訴變更或追加他訴，但請求之
    基礎事實同一、擴張或減縮應受判決事項之聲明者，不在此
    限，民事訴訟法第255條第1項第2款、第3款分別定有明文。
    查原告起訴時原依買賣契約第4條第2項、民法第184條第1項
    後段、第359條、第179條規定，聲明請求被告陳金蟬給付新
    臺幣（下同）368萬9,500元，及自起訴狀繕本送達翌日起至
    清償日止，按年息百分之5計算之利息（見本院卷一第13、1
    8、22頁），暨依民法第227條、第567條第2項、不動產經紀
    業管理條例第26條第2項規定，聲明請求被告台灣房屋內科
    江南特許加盟店育宗不動產經紀股份有限公司（下稱育宗公
    司，並與陳金蟬合稱被告）給付35萬4,000元，及自起訴狀
    繕本送達翌日起至清償日止，按年息百分之5計算之利息（
    見本院卷一第13、23頁），嗣變更依買賣契約第1條第4項約
    定、民法第184條第1項後段、第227條第1項、第359條、第1
    79條、第360條規定，請求陳金蟬給付65萬5,219元，及自起
    訴狀繕本送達翌日起至清償日止，按年息百分之5計算之利
    息，暨依民法第227條第1項、第567條第2項規定，請求育宗
    公司給付65萬5,219元，及自起訴狀繕本送達翌日起至清償
    日止，按年息百分之5計算之利息。如被告任一人為給付，
    他義務人於已給付之同額範圍內免其給付義務（見本院卷二
    第258、259、310頁），核係基於原告所主張陳金蟬故意隱
    匿交易重大資訊、買賣標的有瑕疵之同一基礎事實而為追加
    、變更，與前揭規定並無不符，應予准許。
貳、實體事項
一、原告主張：陳金蟬原為臺北市○○區○○段0○段000地號土地（
    下稱系爭土地，陳金蟬之應有部分為10000分之217）及其上
    同小段2165建號建物（門牌號碼為臺北市○○區○○路0段00巷0
    0弄0號1樓，下稱系爭建物，並與上開土地合稱系爭不動產
    ）之所有權人，其明知系爭不動產存有違建增建物【包含位
    在如附圖編號B所示位置之增建物（下稱系爭增建物）】，
    並占用系爭建物所在社區（下稱系爭社區）之共用部分，於
    民國105年間經檢舉後，陳金蟬委由其配偶及子出面，經協
    議後允諾自行拆除系爭增建物，惟陳金蟬竟故意隱匿上情，
    委由育宗公司出售系爭不動產。伊與陳金蟬於107年4月24日
    簽訂不動產買賣契約書（下稱系爭買賣契約），約定伊以1,
    770萬元向陳金蟬購買系爭不動產，並於同年6月4日完成系
    爭不動產移轉登記。詎系爭社區之門牌號碼臺北市○○區○○路
    0段00巷00弄0號2至5樓所有權人及同弄1之1號2至3樓所有權
    人（下合稱系爭社區其他所有權人）得知陳金蟬不顧前開承
    諾而將系爭不動產出售予伊後，旋於108年1月8日起訴請求
    伊拆除系爭增建物以回復原狀，嗣伊與系爭社區其他所有權
    人於109年2月13日成立私法上和解契約（下稱系爭和解契約
    ），約定伊須拆除系爭增建物，致伊受有系爭增建物裝修費
    用16萬5,800元、拆除系爭增建物費用13萬4,500元之損害，
    及因無法單獨使用系爭增建物所在範圍而受有相當於系爭增
    建物市價之35萬4,919元損害。爰依系爭買賣契約第1條第4
    項約定、民法第184條第1項後段、第227條第1項、第359條
    、第179條、第360條規定規定，擇一請求陳金蟬給付65萬5,
    219元。而育宗公司違反其善良管理人之注意義務，未查知
    並告知上情，致伊陷於錯誤購買系爭不動產，而受有上開損
    害，爰依民法第227條第1項、第567條第2項規定，擇一請求
    育宗公司給付65萬5,219元等語。並聲明：㈠、陳金蟬應給付
    原告65萬5,219元，及自起訴狀繕本送達翌日起至清償日止
    ，按年息百分之5計算之利息；㈡、育宗公司應給付原告65萬
    5,219元，及自起訴狀繕本送達之翌日起至清償日止，按年
    息百分之5計算之利息；㈢、被告任一人為給付，他義務人於
    已給付之同額範圍內免其給付義務；㈣、願供擔保，請准宣
    告假執行。
二、被告答辯：
㈠、陳金蟬辯以：伊並未承諾系爭社區其他住戶將拆除系爭增建
    物，且伊於簽訂系爭買賣契約前即已告知原告系爭不動產存
    有系爭增建物，原告自始即知悉系爭不動產存有違建且有被
    拆除之風險，伊並無任何詐欺情事，亦無可歸責於伊致不完
    全給付之情事或有價值減少之瑕疵。且系爭不動產之違建屬
    於84年前之既存違建，並無危害公共安全之虞，免予查報，
    亦無拆除之問題，並無系爭買賣契約第1條第4項約定之情事
    。系爭社區其他所有權人對原告提起訴訟實乃因原告購入系
    爭不動產後擅自擴張違建部分所致，且系爭社區其他所有權
    人請求拆除者，乃原告買受後自行修建之部分，縱原告受有
    損害，亦與伊之行為無因果關係。況原告無法證明確有支出
    所請求之系爭增建物裝修費用及拆除系爭增建物費用。另原
    告就其主張損害之發生，亦有過失等語。並聲明：⒈原告之
    訴及假執行之聲請均駁回；⒉如受不利判決，願供擔保請准
    宣告免為假執行。
㈡、育宗公司則以：伊受陳金蟬委託出售系爭不動產後，已親自
    確認不動產現狀，並詳實告知原告依陳金蟬提供之資訊及伊
    查詢之資料，並已告知原告系爭不動產有違建且曾遭檢舉，
    伊已盡調查及告知義務，且陳金蟬亦從未向系爭社區其他住
    戶承諾拆除系爭增建物等語，資為抗辯。並聲明：⒈原告之
    訴及假執行之聲請均駁回；⒉如受不利判決，願供擔保請准
    宣告免為假執行。
三、兩造不爭執之事項：
㈠、系爭不動產前於105年間經檢舉有違建情事，嗣臺北市建築管
    理工程處於同年12月20日以北市都建施字第10570227000號
    函回覆（詳如本院卷一第68至70頁）。
㈡、原告與陳金蟬於107年4月24日簽訂系爭買賣契約（如本院卷
    一第42至60頁所示）前，陳金蟬、杜思蓉已告知原告系爭不
    動產存有違建增建物（包含系爭增建物），杜思蓉並提供所
    製作之不動產說明書（如本院一卷第172至210頁所示，下稱
    系爭不動產說明書）予原告與陳金蟬，經原告與陳金蟬於同
    日在系爭不動產說明書及標的現況說明書（如本院卷一第21
    1至212頁所示，下稱系爭現況說明書）上簽名。原告與陳金
    蟬隨後於同日簽訂系爭買賣契約，約定由原告以1,770萬元
    購買系爭不動產，原告已依約付清價金，陳金蟬並於同年6
    月4日將系爭不動產移轉登記予原告。
㈢、原告取得系爭不動產後，僱工將系爭增建物由如本院卷一第3
    22頁第1張照片所示狀態整修為如同頁第2張照片所示狀態。
㈣、系爭社區其他所有權人於108年1月8日以本院卷一第76至80頁
    民事起訴狀所載事實，對原告提起排除侵害訴訟，經本院以
    108年度重訴字第211號事件（下稱另案事件）受理，嗣該案
    兩造於109年2月13日成立系爭和解契約，和解內容包含原告
    願將如本院卷一第86頁附件標示「違建車庫」部分拆除，但
    其右側牆面不拆除，並保留屋簷90公分。原告於同年2間已
    依系爭和解契約內容，僱工拆除系爭增建物所在之違建車庫
    ，並整修為本院卷一第494頁編號2照片所示狀態。系爭增建
    物所在位置現為開放空間，有停放機車及擺放部分雜物，並
    由原告設置3臺監視器。
㈤、系爭社區其他所有權人前對原告提起竊佔告訴，經臺灣士林
    地方檢察署（下稱士林地檢）檢察官於108年7月31日以108
    年度調偵字第727號為不起訴處分。
四、本院得心證之理由：
㈠、按故意以背於善良風俗之方法，加損害於他人者，負損害賠
    償責任，民法第184條第1項後段定有明文。又按當事人主張
    有利於己之事實者，就其事實有舉證之責任，民事訴訟法第
    277條前段定有明文。是主張侵權行為損害賠償請求權之人
    ，對於侵權行為之成立要件應負舉證責任。原告主張陳金蟬
    出售系爭不動產前，曾允諾系爭社區其他住戶自行拆除系爭
    增建物，陳金蟬故意隱匿上情，致其受有損害云云，為被告
    所否認，自應由原告負舉證之責。經查：
　⒈證人楊麗水固於本院到庭證稱：伊自系爭社區興建完成後即
    入住至今，伊曾因系爭建物有增建一事去找里長，伊第一次
    到里長那邊說系爭建物前面是違建，都不處理，里長表示有
    去跟陳金蟬說，第二次是陳金蟬的兩個兒子及配偶有到里長
    那邊協調，里長請陳金蟬把前面違建拆掉，她有一個兒子說
    不然就把前面拆掉，過幾天他們家樓下前面就有放十幾塊磚
    頭及泥土，本來以為她要拆，但沒多久房子就租給幼稚園等
    語（見本院卷二第70至72頁），惟原告自承系爭建物前方除
    系爭增建物外，尚存有其他範圍之增建物（見本院卷一第66
    頁、本院卷二第188、189頁），則陳金蟬之子斯時所稱「不
    然就把前面拆掉」等語，究竟係指何範圍、是否包含系爭增
    建物，尚有未明。再參諸證人楊麗水原證稱：陳金蟬把房屋
    租給幼稚園，每天都很吵，伊是因為幼稚園很吵，再加上隔
    壁要蓋房子，所以就去里長那邊跟里長講等語（見本院卷二
    第71頁），與其後證稱：伊到里長那邊協調是陳金蟬將房屋
    租給幼稚園前發生的事情等語（見本院卷二第72頁），明顯
    前後不一，且陳金蟬前將系爭建物出租他人作為經營小樹苗
    幼稚園使用已20餘年乙節，業經證人楊景昶、陳志芳到庭證
    述明確（見本院卷二第77、82頁），則證人楊麗水證稱曾與
    陳金蟬之配偶及其子至里長處協調一事，究竟係指何時、針
    對何事所為協調，亦有疑義。從而，實難僅以證人楊麗水前
    開存有瑕疵之證述內容，逕為有利於原告之認定。
　⒉又證人楊景昶於本院到庭證稱：伊自系爭社區興建完成後即
    入住至今，小樹苗幼稚園搬走後，好像有請里長協商，但伊
    並未參與，不清楚詳情，但伊後來有一次在5樓有與陳金蟬
    的一個兒子、5樓住戶協商如何拆除違建情事，陳金蟬的兒
    子表示說要拆圍牆，保留屋頂部分，5樓住戶要求連屋頂也
    要拆，大家口氣都不是很好，後來就不了了之等語（見本院
    卷二第78頁），核與證人陳志芳到庭證稱：伊印象中曾與5
    樓住戶有聊過一樓增建的事情，但5樓住戶比較強勢，伊等
    聊完之後就沒有下文等語（見本院卷二第84頁）大致相合，
    可知陳金蟬之子與系爭社區5樓住戶固曾討論系爭建物違建
    拆除一事，惟並未就拆除範圍達成意思表示合致，尚難據此
    認陳金蟬有承諾系爭社區其他住戶願拆除系爭增建物。
　⒊此外，原告所舉證據尚不足以認定陳金蟬於出售系爭不動產
    前，有何允諾系爭社區其他住戶拆除系爭增建物之事實，則
    原告前開主張，洵非可採。
　⒋況系爭社區其他所有權人於108年1月8日以本院卷一第76至80
    頁民事起訴狀所載事實，對原告提起排除侵害訴訟，經本院
    以另案事件受理，嗣該案兩造於109年2月13日成立系爭和解
    契約，和解內容包含原告願將如本院卷一第86頁附件標示「
    違建車庫」部分拆除，但其右側牆面不拆除，並保留屋簷90
    公分。原告於同年2間已依系爭和解契約內容，僱工拆除系
    爭增建物所在之違建車庫，並整修為本院卷一第494頁編號2
    照片所示狀態等情，為兩造所不爭執（見不爭執事項㈣），
    參諸另案事件之起訴狀記載略以：原告並未承租或取得系爭
    社區其他所有權人及其他共有人之同意，無其他合法占有、
    使用系爭社區公共設施之門廳、廊道如該案起訴狀附圖所示
    A部分，及於占用該案起訴狀附圖所示B部分興建違章建物，
    爰起訴請求原告將該案起訴狀附圖所示A部分上之建物內部
    拆除並騰空，及拆除該案起訴狀附圖所示B部分上之建物，
    並返還予系爭社區其他所有權人及全體共有人（見本院108
    年度湖調字第16號卷第6至8頁），足見系爭社區其他所有權
    人並未以陳金蟬曾允諾系爭社區其他住戶拆除系爭增建物作
    為請求權基礎，對原告提起另案事件，而原告亦係基於系爭
    和解契約之內容，履行拆除系爭增建物之義務，是縱陳金蟬
    曾為前開承諾，亦與原告主張拆除系爭增建物受有系爭增建
    物裝修費用、拆除系爭增建物費用之損害，及因無法單獨使
    用系爭增建物所在範圍而受有相當於系爭增建物市價之損害
    間，並無相當因果關係。
　⒌從而，原告依民法第184條第1項後段規定，請求陳金蟬負損
    害賠償責任，即非有據。　
㈡、按因可歸責於債務人之事由，致為不完全給付者，債權人得
    依關於給付遲延或給付不能之規定行使其權利，民法第227
    條第1項定有明文。又按物之出賣人對於買受人，應擔保其
    物依第373條之規定危險移轉於買受人時無滅失或減少其價
    值之瑕疵，亦無滅失或減少其通常效用或契約預定效用之瑕
    疵。但減少之程度，無關重要者，不得視為瑕疵；出賣人並
    應擔保其物於危險移轉時，具有其所保證之品質；買受人於
    契約成立時，知其物有前條第1項所稱之瑕疵者，出賣人不
    負擔保之責，民法第354條第1項、第2項、第355條第1項分
    別定有明文。是以，買受人於契約成立時，知買賣標的物有
    瑕疵時，出賣人即不負物之瑕疵擔保責任。經查：
  ⒈原告與陳金蟬於107年4月24日簽訂系爭買賣契約前，陳金蟬
    、杜思蓉已告知原告系爭不動產存有違建增建物（包含系爭
    增建物），杜思蓉並提供系爭不動產說明書予原告與陳金蟬
    ，經原告與陳金蟬於同日在系爭現況說明書上簽名，為兩造
    所不爭執（見不爭執事項㈡），又參諸系爭買賣契約第1條第
    4項「增建或占用部分」載有：本買賣標的之建物有增建部
    分，已增建（含外推）之違章建築物為一樓/法定空地、平
    台，買方明確了解該增建部分屬違章建築，恐有被拆除之虞
    ，雙方同意在簽約後至交屋前被通知需拆除或被拆除者，依
    估價師就拆除部分之鑑價結果減少價金，鑑價費雙方各負擔
    一半。如交屋後始拆除者，則由買方自行承擔風險不得向賣
    方求償，但賣方在交屋前已收到相關單位之查報、拆除通知
    而未告知者，賣方應依鑑價結果減少價金、負擔鑑價費及損
    害賠償之責等語（見本院卷一第46頁）；系爭現況說明書項
    次30載有：（是否有違建或禁建情事？）是，類型：違建，
    空地加蓋、平台外移等語（見本院卷一第212頁），堪認原
    告於買受系爭不動產前，已明確知悉系爭不動產存有違建部
    分（含系爭增建物），並有遭拆除之風險，依民法第355條
    第1項規定，陳金蟬即不負物之瑕疵擔保責任。是原告主張
    陳金蟬應依民法第359條、第360條規定，負物之瑕疵擔保責
    任，尚屬無據。又原告既不得依民法第359條規定，請求減
    少價金，自無從依民法第179條規定，請求返還不當得利。
　⒉又原告買受系爭不動產前，既已知悉系爭不動產存有系爭增
    建物，則陳金蟬所交付、移轉登記之系爭不動產，縱然存有
    系爭增建物，仍符合所約定債之本旨，難謂有不完全給付情
    事，原告依民法第227條第1項規定，請求陳金蟬負損害賠償
    責任，亦非有據。
　⒊另原告並未舉證證明陳金蟬在系爭建物交屋前，已收受相關
    單位之查報、拆除通知而未告知，則其依系爭買賣契約第1
    條第4項約定，請求陳金蟬賠償損害，難認為有理。
㈢、按居間人關於訂約事項，應就其所知，據實報告於各當事人
    。對於顯無履行能力之人，或知其無訂立該約能力之人，不
    得為其媒介。以居間為營業者，關於訂約事項及當事人之履
    行能力或訂立該約之能力，有調查之義務，民法第567條固
    有明文。經查，原告無法證明陳金蟬出售系爭不動產前，有
    允諾自行拆除系爭增建物之情事，已認定如前，即難認育宗
    公司有何查知上情並告知原告之可能，則原告主張育宗公司
    未查知並告知上情，致其陷於錯誤購買系爭不動產，受有損
    害，依民法第227條第1項、第567條第2項規定，請求育宗公
    司負損害賠償責任，即屬無據。
五、綜上所述，原告依系爭買賣契約第1條第4項約定、民法第18
    4條第1項後段、第227條第1項、第359條、第179條、第360
    條規定，請求陳金蟬給付65萬5,219元，及自起訴狀繕本送
    達之翌日起至清償日止，按年息百分之5計算之利息，暨依
    民法第227條第1項、第567條第2項規定，請求育宗公司給付
    65萬5,219元，及自起訴狀繕本送達之翌日起至清償日止，
    按年息百分之5計算之利息，均無理由，應予駁回。又原告
    之訴既經駁回，其假執行之聲請即失所依附，應併予駁回。
六、本件事證已臻明確，兩造所提其餘攻擊防禦方法及證據，經
    本院審酌後，核與本件判決結果不生影響，爰不一一論述，
    附此敘明。
七、訴訟費用負擔之依據：民事訴訟法第78條。
中　　華　　民　　國　　111 　年　　6 　　月　　29　　日
                  民事第一庭  法  官  黃筠雅　　　
以上正本係照原本作成。
如對本判決上訴，應於判決送達後20日內向本院提出上訴狀，若
委任律師提起上訴者，應一併繳納上訴審裁判費，否則本院得不
命補正逕行駁回上訴。
中　　華　　民　　國　　111 　年　　7 　　月　　1 　　日
                              書記官  陳芝箖